臺灣高等法院民事裁定
109年度消債抗字第16號
再  抗告人  黃朝松  
代  理  人  許名志律師
上列再抗告人因與相對人國泰世華商業銀行股份有限公司等間更
生事件事件，對於中華民國109年11月30日臺灣新北地方法院109
年度消債抗字第65號裁定提起再抗告，本院裁定如下： 
    主  文
原裁定廢棄，應由原法院合議庭更為裁定。
    理  由
一、對於抗告法院之裁定，除有涉及法律見解具有原則上之重要
    性者外，不得再為抗告，關於更生或清算之程序，除本條例
    別有規定外，準用民事訴訟法之規定，消費者債務清理條例
    （下稱消債條例）第11條第3項、第15條定有明文。又民事
    訴訟法第486條第4項規定對於抗告法院之裁定再為抗告，僅
    得以其適用法規顯有錯誤為理由。而所謂有原則上之重要性
    ，係指訴訟事件所涉及之法律見解意義重大，而有闡釋之必
    要而言。
二、再抗告人聲請意旨略以：伊擔任保全工作，每月薪資新臺幣
    （下同）3萬元，扣除個人必要支出1萬5,952元後，僅餘1萬
    4,048元，雖足以支付每月協商方案，惟伊現年59歲，再6年
    達法定退休年齡，日後能否獲得與現在相當且固定之薪資收
    入，具有不確定性，且最大金融機構提出180期還款方案，
    使伊未來15年均受債務之壓迫，無法重建經濟生活，更遑論
    須應付未來生活之突發狀況，及債權所生之利息與違約金，
    故伊在客觀上就債務確有不能清償之虞，爰聲請更生等語。
三、原法院合議庭以：再抗告人於民國109年5月7日聲請更生，
    依其提出之財產及收入狀況說明書，再抗告人於107年間在
    宜蘭擔任廟公，每月收入3,000元，除寺廟供應部分膳食外
    ，每月仍須支出膳食費2,000元及日用品雜支500元；再抗告
    人於108年1月至6月15日並無工作收入，除女友吳小姐接濟
    部分，每月仍須支出上開膳食費及日用品雜支，再抗告人自
    108年6月16日至同年12月9日在鼎盛保全股份有限公司、自1
    08年12月23日起迄今在大中美國際保全股份有限公司工作受
    有薪資，依其所提出之郵政存簿儲金簿內頁所示，除薪資收
    入外，於107年10月27日有轉帳存款6,000元，108年1月18日
    黃碧霞轉帳存入6,000元，108年8月20日、同年10月18日鼎
    盛車業股份有限公司匯入5,500元、4,000元，108年11月9日
    跨行轉入2萬元，再抗告人於109年9月23日到庭陳述意見，
    具狀提出修正財產及收入狀況說明書，惟始終未見再抗告人
    就其自108年1月至6月15日無工作收入，每月仍另支出2,500
    元，及107年10月27日至108年11月9日除薪資外之存入共4萬
    1,500元部分為說明，難認再抗告人具備重建經濟生活之誠
    意，就程序簡速進行已盡其協力義務，債權人可能受有不測
    損害，對其失之公平。是再抗告人尚有未據實報告之依法應
    駁回更生事由，雖第一審法院所為理由固有未洽，惟結論並
    無二致，仍應維持第一審法院所為駁回再抗告人更生之聲請
    。
四、惟法院認為必要時，得定期命債務人據實報告更生聲請前2
    年內財產變動之狀況，並對於消債條例第43條所定事項補充
    陳述、提出關係文件或為其他必要之調查。法院裁定開始清
    算程序前，得依職權訊問債務人、債權人及其他關係人，並
    得定期命債務人據實報告清算聲請前2年內財產變動之狀況
    ，消債條例第44條、第82條第1項定有明文。然消債條例第4
    6條第3款係規定債務人經法院通知，無正當理由而不到場，
    或到場而故意不為真實之陳述，或無正理由拒絕提出關係文
    件或為財產變動狀況之報告者，法院始得駁回其更生之聲請
    ，此與消債條例第82條第2項規定「債務人違反第1項報告義
    務，法院得駁回其清算之聲請」者不同。本件再抗告人聲請
    更生時，第一審法院係於109年7月13日命再抗告人補正108
    年度所得資料、最近3個月之每月薪資明細表或薪資轉帳存
    摺、再抗告人各金融機構存摺（證券存摺）及保險單、聲請
    更生前2年內之財產變動狀況、繳付租金及水電瓦斯費之證
    明文件、最近4至6個月手機及網路費、醫療費、機車強制險
    、交通費之單據等（見消債更卷第123至124頁），再抗告人
    即於109年7月24日具狀陳報並提出證物22至32（見同上卷第
    129至184頁），第一審法院復於109年8月21日發函通知再抗
    告人補正109年8月薪資轉帳明細及相關病症之診斷證明書（
    見同上卷第197頁），再抗告人亦於109年8月31日具狀陳報1
    09年8月薪資收入3萬3,918元及身體狀況，並提出中華郵政
    存摺內頁及醫療診斷證明書為證（見同上卷第243至251頁）
    ，嗣第一審法院於109年9月9日通知再抗告人到場，再抗告
    人代理人到庭陳述：再抗告人於109年8月15日自大中美國際
    保全股份有限公司離職，於109年9月2日任職唐埕物業，約
    定薪資未扣勞健保前係3萬2,000元，再抗告人還債過程坎坷
    ，之前在高雄失業，又被銀行追債，因躁鬱症發作，跳愛河
    2次，因未聽聞法律扶助，找代辦公司代為協商又累積代辦
    費7萬元，希望准予更生等語(同上卷第259至260頁)，並於1
    09年9月23日具狀說明有關機車車貸支出部分，並重新編製
    「修正財產及收入狀況說明書」（見同上卷第265至290頁）
    ，可見再抗告人並無不為真實陳述，亦無拒絕提出關係文件
    或為變動之報告等情事。乃原法院合議庭以再抗告人尚有未
    據實報告之依法應駁回更生事由，維持第一審法院所為駁回
    再抗告人更生之聲請，尚有可議，此攸關消債條例第46條法
    院駁回更生聲請事由之適用，法律見解具有原則上之重要性
    者外，且其意義重大有加以闡釋之必要。再抗告論旨，指摘
    原裁定違背法令，求予廢棄，非無理由，並有由原法院合議
    庭更為適法裁判之必要。
五、據上論結，本件再抗告為有理由，爰裁定如主文。
中　　華　　民　　國　　110 　年　　1 　　月　　 28 　日
                  民事第十九庭  
                      審判長法  官  魏麗娟
                            法  官  陳慧萍
                            法  官  潘進柳
正本係照原本作成。
不得抗告。
中　　華　　民　　國　　110 　年　　2 　　月　　1 　　日
 　　　　　　　　　　　　   書記官  廖婷璇